【裁判字號】    97,交聲,19
【裁判日期】    970718
【裁判案由】    違反道路交通管理處罰條例聲明異議
【裁判全文】
臺灣桃園地方法院交通事件裁定          97年度交聲字第19號
原處分機關  交通部公路總局新竹區監理所
異  議  人  甲○○
上列異議人因違反道路交通管理處罰條例案件，對於交通部公路
總局新竹區監理所民國96年12月13日桃監裁字第裁52-C00000000
號違反道路交通管理事件裁決處分（原台北縣政府警察局舉發違
反道路交通管理事件通知單案號：北縣警交字第C00000000 號）
，聲明異議，本院裁定如下：
    主  文
異議駁回。
    理  由
一、原處分意旨略以：異議人即受處分人甲○○於民國96年10月
    26日上午10時55分許，將其所有車號3C-1842 號之自用小客
    車停放於台北縣新莊市○○街201 巷內之車道上，為臺北縣
    政府警察局交通隊新莊分隊執勤員警舉發「佔用車道」之違
    規，嗣再經原處分機關於96年12月13日，以異議人違反道路
    交通管理處罰條例第56條第1 項第5 款之規定，以桃監裁字
    第裁52-C00000000號裁裁處異議人罰鍰新臺幣（下同）900
    元。
二、聲明異議意旨以：異議人雖將上揭自小客車停放於西盛街20
    1 巷道路路側，惟無道路交通管理處罰條例第56條第1 項第
    5 款所稱「妨礙其他人、車通行」情事，且上揭規定並未明
    文處罰「佔用道路」，值勤員警即自行擴張解釋，而以「佔
    用道路」為由開單舉發並將上揭自小客車逕予拖吊，令異議
    人難以信服云云。
三、按「汽車停車時，應依下列規定：九、顯有妨礙其他人、車
    通行處所，不得停車。」、「汽車駕駛人停車時，有下列情
    形之一者，處新臺幣600 元以上1,200 元以下罰鍰：五、在
    顯有妨礙其他人、車通行處所停車。」道路交通安全規則第
    112 條第1 項第9 款、道路交通管理處罰條例第56條第1 項
    第5 款分別定有明文。
四、經查，異議人甲○○就其於上揭時間將上揭自小客車停放於
    台北縣新莊市○○街201 巷內道路之路邊乙節，並不爭執，
    並有舉發通知單、違反道路交通管理事件裁決書、臺北市政
    府警察局舉發交通違規採證照片4 幀附卷可憑。次依該4 張
    照片及卷附原處分機關97年2 月20日竹監桃字第0971000415
    號函覆意見暨所附之現場照片6 張，西盛路201 巷道路於中
    央以雙黃實線劃設分向限制線以分隔雙向車道，兩側路邊並
    均劃設有白實線線型之路面邊線。由是可知，該巷內道路於
    兩側路面邊線內之範圍，均屬車道，僅於中央以分向限制線
    劃分為雙向車道，至為明確。而依道路交通標誌標線號誌設
    置規則第183 條規定：「路面邊線，用以指示路肩或路面外
    側邊緣之界線。其線型為白實線，線寬為15公分，整段設置
    」，即此路面邊線之目的係在指示路面外側邊緣界線，並非
    指示或容許駕駛人得於該路面邊線內側之車道上停車；再按
    同規則第165 條第1 項之規定，於中央以雙黃實線劃設之分
    向限制線，係禁止車輛跨越行駛，亦即，行經該路段之駕駛
    人，僅能沿所行車道於中央以雙黃實線劃設之分向限制線之
    範圍內行駛，不得跨越該分向限制線。而經本院命原處分機
    關派員至現場量測該雙向車道之各自路寬，其中異議人於案
    發時停放本案車輛之該車道，自中央之分向限制線至路面邊
    線為止，寬度為2.8 公尺（另對向車道寬度則為2.95公尺）
    ，此有上揭覆函照片在卷可證。再依舉發照片所示，異議人
    斯時係將本案車輛（日產牌MARCH 型）順向停放於西盛路20
    1 巷內路寬為2.8 公尺之車道邊，右側車身緊靠該車道之路
    面邊線，因致全車車身佔用該車道，而以該型車輛之車寬15
    85公釐（即1.585 公尺）計算，異議人以上揭方式將車輛停
    放於寬度為2.8 公尺之車道上後，該車道至中央分向限制線
    間僅餘1.215 公尺，由此可見異議人非但佔用該車道一半以
    上之路寬，更將使其他駕駛車寬超過1.3 公尺以上之自用小
    客車而途經該處之駕駛人，為閃避異議人停放之車輛，必須
    違反上揭道路交通標誌標線號誌設置規則第165 條第1 項之
    規定而跨越中央分向限制線後始得順利前行，顯見異議人之
    車輛形同其他駕駛人合法通行該車道通行之障礙物，灼然甚
    明。異議人辯稱其佔用道路並無違規云云，顯係其為卸飾自
    身違規所置辯之詞，要難憑採。是其違規事實甚為明確，自
    應依法裁罰。
五、原裁決機關以異議人有前揭違規事實，依道路交通管理處罰
    條例第56條第1 項第5 款、違反道路交通管理事件統一裁罰
    基準表之規定，裁處罰鍰900 元，核無違誤。本件異議人之
    異議為無理由，自應駁回。
六、據上論斷，依道路交通案件處理辦法第19條，裁定如主文。
中    華    民    國    97    年    7     月    18    日
                      交通法庭  法  官  紀凱峰
以上正本證明與原本無異。
如不服本裁定，應於裁定送達後5 日內向本院提出抗告狀。
                                書記官  高文靜
中    華    民    國    97    年    7     月    23    日


司法院資訊處製作；財團法人民間司法改革基金會備份。
